最高法院刑事判決                              八十七年度台上字第一○五八號
    上  訴  人  甲○○
右上訴人因重利案件，不服台灣高等法院中華民國八十六年十二月四日第二審判決（
八十六年度上訴字第五五二○號，起訴案號：台灣新竹地方法院檢察署八十五年度偵
字第五七八四號），提起上訴，本院判決如左：
    主  文
上訴駁回。
    理  由
按刑事訴訟法第三百七十七條規定：上訴於第三審法院，非以判決違背法令為理由，
不得為之。是提起第三審上訴，應以原判決違背法令為理由，係屬法定要件，且必須
依據卷內資料為具體之指摘，並足據以辨認原判決已具備違背法令之形式，始屬相當
。本件原判決維持第一審論處上訴人甲○○乘他人急迫貸以金錢，而取得與原本顯不
相當之重利為常業罪刑之判決，駁回其在第二審之上訴。係依憑上訴人於第一審偵審
中之自白，被害人邱清郎、許為喜、傅華珠、彭源讚、韓吳興之指述，扣案之帳簿、
利息收入明細表，借款人質押之身分證、駕照、行照、戶口名簿、汽車新領牌照登記
書等過戶所需文件，借款人簽立之支票、本票、讓渡書、汽車買賣合約書、切結書、
借據，台灣新竹地方法院民事裁定書及上訴人刊登小額借款之報紙廣告影本等證據資
料，而為論斷，已敘述其所憑之證據及認定之理由。並說明若明知社會上有因急迫而
舉債濟急，及因輕率或無經驗而從事舉債之情形，預定苛刻條件，一俟他人告貸，藉
以博取重利為常業者，雖非對於特定人乘機利用，不能謂非對於一般人具有犯罪之故
意。上訴人對於不特定之對象預定苛刻條件，收取年利率達百分之一百四十四以上高
利，其於新竹縣調查站應訊時供稱放款金額約一千多萬元（新台幣，下同），所得利
息約二千多萬元，經營規模頗巨，顯係恃此為業。而以上訴人所為其另經營振豐汽車
修配有限公司，前來貸款者非必均出於急迫，且因被人倒帳，所得利息僅二、三百萬
元等辯解，不足採信，詳敘理由予以指駁。從形式上觀察，原判決並無違背法令之情
形存在。按取捨證據及認定事實，乃事實審法院職權之行使，其對證據證明力之判斷
，如未違背證據法則，自不能指為違法。而刑事訴訟法第三百七十九條第十款所稱應
於審判期日調查之證據，乃指該證據在客觀上為法院認定事實及適用法律之基礎而言
。若非上述情形之證據，事實審法院未予調查，不能指為違法，執為上訴第三審之理
由。上訴意旨，謂原審未傳喚被害人，調查其等是否出於急迫而借款，未查證上訴人
實際獲利若干，所為自白是否屬實，有調查未盡及理由不備之違法等語。惟原判決就
其如何綜合上開證據資料，判斷上訴人有前揭犯行之心證理由，已闡述明晰，並對一
五七名借款人之告貸金額、利息、借款與還款日期等項，列表詳加認定，自無再逐一
傳訊借款人之必要。而上訴人放款規模頗巨，經營期間長達二年，其於第一審審理時
，更陳明在調查站之供述「實在」（見一審卷第十六頁），原判決認其改稱利息所得
僅二、三百萬元一節，為無可採，核與證據法則亦無違背。上訴意旨，置原判決所為
明白論斷於不顧，任意指摘原判決違法，為事實上之爭執，顯非依據卷內資料為具體
指摘之適法第三審上訴理由。其上訴違背法律上之程式，應予駁回。
據上論結，應依刑事訴訟法第三百九十五條前段，判決如主文。
中      華      民      國    八十七    年      三      月     十九     日
                              最高法院刑事第六庭
                                  審判長法官  黃  劍  青
                                        法官  劉  敬  一
                                        法官  林  增  福
                                        法官  邵  燕  玲
                                        法官  張  清  埤
      右正本證明與原本無異
                                              書  記  官
中      華      民      國    八十七    年      三      月    二十五    日
